臺灣桃園地方法院民事判決
111年度訴字第1372號
原      告  張金郎  
被      告  陳夢珺  
上列當事人間請求返還借款事件，本院於民國111年8月11日言詞
辯論終結，判決如下：
    主  文
原告之訴駁回。
訴訟費用由原告負擔。
    事實及理由
一、原告主張：被告於民國110年6月10日向原告借款新臺幣（下
    同）40萬元，作為開設服飾店之用，並簽立借條1紙（下稱
    本案借條），兩造約定若服飾店未順利開業，被告應立即返
    還借款；又被告於110年9月27日前復以投資其表弟所經營之
    事業為由，請原告向中國信託銀行借款100萬元（與40萬元
    部分，下合稱系爭款項）後借給被告，並約定3個月後返還
    借款，詎料被告於還款期屆至後，故意斷絕與原告之聯絡，
    爰依消費借貸法律關係提起本件訴訟等語，並聲明：被告應
    給付原告140萬元，及自起訴狀繕本送達翌日起至清償日止
    ，按週年利率5％計算之利息。
二、被告則以：原告前投資被告開設服裝店，於110年6月間交付
    被告40萬元，被告收受40萬元後將其中10萬用來頂讓他人的
    服裝店，另外30萬元作為進貨費用花掉，最後店主反悔，10
    萬元也沒有收回，原告所提出的本案借條上「陳夢珺」之簽
    名非被告所簽；兩造又合夥投資大陸生意，原告於110年9月
    間交付被告100萬元，目前投資款項尚未收回，兩造間無借
    貸關係等語，資為抗辯，並聲明：原告之訴駁回。
三、原告主張其於110年6月間有交付被告40萬元，另於110年9月
    間交付被告100萬元，業據提出原告所有之中國信託銀行承
    德分行帳號000000000000號帳戶存摺影本在卷可稽（見本院
    卷第5、23頁），復為被告所不爭執（見本院卷第24頁），
    故此部分事實，堪信為真實。
四、本院之判斷：
　㈠按當事人主張有利於己之事實者，就其事實有舉證之責任，
    民事訴訟法第277條本文已有明定。又稱消費借貸者，於當
    事人間必本於借貸之意思合致，而有移轉金錢或其他代替物
    之所有權於他方之行為，始得當之。是以消費借貸，因交付
    金錢之原因多端，除有金錢之交付外，尚須本於借貸之意思
    而為交付，方克成立。倘當事人主張與他方有消費借貸關係
    存在者，自應就該借貸意思互相表示合致及借款業已交付之
    事實，均負舉證之責任，其僅證明有金錢之交付，未能證明
    借貸意思表示合致者，仍不能認為有該借貸關係存在（最高
    法院102年度台上字第1929號判決意旨參照）。次按文書之
    證據力，有形式上證據力與實質上證據力之分。前者係指真
    正之文書即文書係由名義人作成而言；後者則為文書所記載
    之內容，有證明應證事實之價值，足供法院作為判斷之依據
    而言。必有形式上證據力之文書，始有證據價值可言。是當
    事人提出之私文書必須真正而無瑕疵者，始有訴訟法之形式
    之證據力，此形式之證據力具備後，法院就其中之記載調查
    其是否與系爭事項有關，始有實質之證據力之可言(最高法
    院108年度台上字第644號判決意旨參照)。私文書應由舉證
    人證其真正，但他造於真正無爭執者，不在此限，為民事訴
    訟法第357條所明定。是私文書真正而無瑕疵，具備形式證
    據力後，法院再就文書之內容調查其是否足以證明待證之事
    項，以判斷是否具備實質之證據力(最高法院108年度台上字
    第1338號判決意旨參照)。原告主張兩造就系爭款項成立消
    費借貸關係，為被告所否認，並以前詞置辯，依前揭說明，
    應由原告就此事實負舉證責任。
　㈡經查，原告交付系爭款項予被告乙節，為被告所不爭執，固
    得認定原告有金錢之交付，然未能就此推認原告係本於兩造
    間消費借貸合意而交付系爭款項。原告雖主張被告借款40萬
    元時，曾簽立本案借條，借款人欄「陳夢珺」乃被告親自簽
    名，並提出該借條為證（見本院卷第7、27頁），然被告抗
    辯其未曾於該借條上簽名，爭執該借條之形式上真正。後原
    告雖又提出被告先前於106年11月28日所簽立之100萬元借據
    1紙（下稱另案借據，見本院卷第29頁），被告對另案借據
    之形式上真正不爭執，並稱上方姓名、身分證字號及住址均
    為其親自書寫（見本院卷第24頁），觀之另案借據上被告書
    寫之文字，多有筆畫連續、虛筆、用筆輕重不同之情形，尤
    其「陳夢珺」簽名部分各筆畫間連貫，惟本案借條上「陳夢
    珺」之簽名，除「夢」字有些許虛筆外，其餘文字並無上開
    書寫特徵，原告復稱無其餘被告簽名之資料可供參照（見本
    院卷第24頁），自無從認定本案借條為被告所簽立，更遑論
    以此推認兩造間有40萬元之消費借貸關係存在；另原告所提
    出前開中國信託銀行帳戶存摺交易明細內頁，至多僅足認原
    告有向銀行借貸100萬元，並將該款項交付給被告之事實，
    惟交付金錢之原因甚多，非必然因借貸關係而為之，尚不足
    據以逕認兩造間確有100萬元之消費借貸意思表示合致。
　㈢基此，原告僅能證明有金錢之交付，不能證明兩造間消費借
    貸意思表示合致。從而，原告主張兩造就系爭款項成立消費
    借貸關係，即屬無據，不應准許。
五、綜上所述，原告依消費借貸法律關係，請求被告給付原告14
    0萬元，及自起訴狀繕本送達翌日起至清償日止，按週年利
    率5％計算之利息，為無理由，應予駁回。原告之訴既經駁回
    ，其假執行之聲請，亦失所附麗，併予駁回。
六、本件事證已臻明確，兩造其餘攻擊防禦方法及所提證據，經
    本院斟酌後，認均不足以影響本判決結果，爰不一一論列，
    附此敘明。
七、訴訟費用負擔之依據：民事訴訟法第78條。
中　　華　　民　　國　　111 　年　　9 　　月　　13　　日
　　　　　　　　　民事第一庭    法  官  呂如琦
正本係照原本作成。　　　　　　　　　
如對本判決上訴，須於判決送達後 20 日內向本院提出上訴狀。
如委任律師提起上訴者，應一併繳納上訴審裁判費。
中　　華　　民　　國　　111 　年　　9 　　月　　14　　日
　　　　　　　　　　　　　　　　書記官  王志成